【裁判字號】    89,簡上,327
【裁判日期】    890708
【裁判案由】    履行和解契約
【裁判全文】
臺灣臺北地方法院民事判決  八十九年度簡上字第三二七號
    上  訴  人  丙○○
    訴訟代理人  乙○○
    被上訴人    丁○○
    訴訟代理人  甲○○
右當事人間請求履行和解契約事件，上訴人對於中華民國八十九年三月二十二日本院
台北簡易庭八十九年度北簡字第一八二九號第一審判決提起上訴，本院判決如左：
    主  文
原判決關於命上訴人給付超過新台幣貳拾壹萬仟貳佰陸拾捌元部分，及該部分假執
行之宣告，暨訴訟費用之裁判均廢棄。
右開廢棄部分，被上訴人在第一審之訴及其假執行之聲請均駁回。
其餘上訴駁回。
第一、二審訴訟費用由上訴人負擔百分之六十八，餘由被上訴人負擔。
    事  實
甲、上訴人方面：
  一聲明：
    (一)原判決不利於上訴人部分廢棄。
    (二)前項廢棄部分改判駁回被上訴人原審之訴。
    (三)訴訟費用由被上訴人負擔。
  二陳述：
    (一)上訴人之真正債權人為訴外人吳瑞棠，而非被上訴人，被上訴人受讓吳瑞棠對
      上訴人之債權，並未合法通知上訴人，應認對上訴人不生效力。據此，上訴人
      簽立系爭和解書時開立之各期支票，其原因關係以債權已合法移轉，和解書有
      效成立為前提，若系爭債權為合法移轉，系爭支票之原因關係並不存在，所開
      立之支票即失所附麗。
    (二)縱假設系爭和解書應屬有效，上訴人應依約定清償之全部欠款為新台幣（下同
      ）四十萬元，惟上訴人自八十八年九月十七日起至八十九年六月十七日止，僅
      八十八年十一月十七日一期支票未兌現，其餘開立之支票皆已兌現，故上訴人
      已給付被上訴人二十三萬三千四百六十二元，僅欠十六萬六千五百三十八元，
      原審判命上訴人應給付被上訴人三十一萬三千八百三十六元，實屬違誤。
    (三)為求一次解決與被上訴人及吳瑞棠間之債務糾紛，在吳瑞棠與上訴人間之債務
      關係尚未解決之前，拒絕給付其餘款項。
  三證據：提出自助會會單一紙。
乙、被上訴人方面：
  一聲明：
    (一)上訴駁回。
    (二)訴訟費用由上訴人負擔。
  二陳述：除與原審判決書所載相同者茲予引用外，補稱：
    (一)上訴人願意簽立和解書表示債權讓與已合法通知。
    (二)上訴人已給付二十三萬三千四百六十二元，目前尚有和解書附表一編號三、及
      編號十一至十八期之分期款未償，共計二十一萬三千二百六十八元。
  三證據：援用原審之立證方法。
    理    由
一上訴人起訴主張：上訴人於民國八十八年九月二十七日授權訴外人乙○○為其代理
  人，與被上訴人會算兩造間債權金額，並立具和解書，約定由上訴人自八十八年九
  月十七日起至九十年二月十七日止，分十八期清償，若有一期未能按期清償，則其
  餘未到期部分視為全部到期，並由上訴人交付支票十八紙交予被上訴人收執。詎料
  上訴人所交付，發票日為八十八年十一月十七日、付款人合作金庫五洲支庫、發票
  人乙○○、面額二萬六千五百六十五元之支票（下稱Ａ支票）屆期未兌現，依約應
  視同債務全部到期，合計尚欠本金三十一萬三千八百三十六元，為此提起本件訴訟
  ，請求返還等語。上訴人則抗辯：被上訴人受讓債權未合法通知上訴人，對上訴人
  不生效力；縱認債權讓與合法，被上訴人對上訴人之債權應以四十萬元計算，而上
  訴人已清償二十三萬三千四百六十二元，僅欠被上訴人十六萬六千五百三十八元等
  語。
二兩造為解決債務問題，曾簽立系爭和解書，約定由上訴人交付支票十八紙分期清償
  ，已屆期之支票中，僅Ａ支票不獲付款，上訴人實已清償二十三萬三千四百六十二
  元之事實，為兩造所不爭執，並有該和解書、授權書、Ａ支票及退票理由單在卷可
  稽，堪信為真。
三上訴人自承係為收回被上訴人持有如附表所示之三紙支票，方簽立系爭和解書（見
  本院八十九年六月十五日準備程序筆錄），則其顯已明知被上訴人對該三紙支票享
  有票據上權利，其抗辯被上訴人並非其真正債權人，受讓債權不合法云云，要屬無
  據，無足採信。
四上訴人復主張被上訴人僅能向其請求四十萬元云云，經查：
  (一)按稱和解者，謂當事人約定，互相讓步，以終止爭端或防止爭執發生之契約；和
    解有使當事人所拋棄之權利消滅即使當事人取得和解契約所訂明權利之效力，民
    法第七百三十六條、第七百三十七條定有明文。
  (二)被上訴人對上訴人原有之債權僅有四十萬元，有卷附附表所示支票三紙為證，而
    依系爭和解書之約定，上訴人共應給付被上訴人四十四萬六千七百三十元，雖較
    上訴人原債務額為高，然上訴人因而取得分期清償之利益，顯見此為兩造互相讓
    步所致。系爭和解契約既屬有效成立，兩造同受拘束，上訴人主張被上訴人僅得
    對之請求原債權額四十萬元，於法不合，並不足採。
五從而，被上訴人依據兩造簽立之和解書，請求上訴人給付二十一萬三千二百六十八
  元（000000－000000＝213268），及自起訴狀繕本送達翌日即八十九年一月七日起
  ，至清償日止，按年息百分之五計算之法定遲延利息，為有理由，應予准許。逾此
  數額所為之請求，為無理由，應予駁回。上開應准許部分，被上訴人表明願供擔保
  ，聲請宣告假執行，核無不合，應予准許，至上開駁回被上訴人之訴部分，其假執
  行之聲請失所附麗，應併予駁回。原審就超過上開應准許部分，為上訴人敗訴之判
  決，並為假執行之宣告，自有未洽。上訴意旨就此部分指摘原判決不當，求予廢棄
  改判，為有理由。至於上開應准許部分，原審判命上訴人給付，並為假執行之宣告
  ，核無違誤，上訴意旨，就此部分，仍執陳詞，指摘原判決不當，求予廢棄，為無
  理由，應駁回其上訴。
六本件判決基礎已臻明確，兩造其餘攻擊防禦方法核與判決結果無影響，毋庸一一論
  述，併予明。
據上論結，本件上訴為一部有理由，一部無理由，依民事訴訟法第四百三十六條之一
第三項、第四百五十條、第四百四十九條第一項、第七十九條但書，判決如主文。
中      華      民      國    八十九    年      七      月     廿八     日
                                            民事第二庭審判長法官  丁蓓蓓
                                                            法官  吳青蓉
                                                            法官  陳婷玉
右為正本係照原本作成
本判決不得上訴。
中      華      民      國    八十九    年      七      月     廿八     日
                                                      法院書記官  王  儀


司法院資訊處製作；財團法人民間司法改革基金會備份。
